臺灣高等法院民事判決　　　　　　　95年度家上更(一)字第19號
上　訴　人　乙○○
　　　　　　　　　　　　7樓
訴訟代理人　蔡宏修律師
被上訴人　　甲○○　　原住台北市內湖區○○○路○段180巷54
上列當事人間請求離婚等事件，上訴人對於中華民國93年12月10
日臺灣士林地方法院93年度婚字第92號第一審判決提起上訴，經
最高法院發回更審，本院於96年4月24日言詞辯論終結，判決如
下：
    主      文
原判決廢棄。
准上訴人與被上訴人離婚。
兩造所生未成年子蔡睿智（民國○○年○月○日生、身分證統一編號
：Ｚ000000000）其權利義務之行使或負擔由被上訴人任之。
上訴人得依附表所示之方式及期間與未成年子蔡睿智會面交往。
第一、二審及發回前第三審訴訟費用由被上訴人負擔。
    事實及理由
一、被上訴人經合法通知，未於言詞辯論期日到場，核無民事訴
    訟法第386條各款所列事由，爰依上訴人之聲請，由其一造
    辯論而為判決。
二、按離婚依起訴時夫之本國法及中華民國法律，均認其事實為
    離婚原因者，得宣告之；但配偶之一方為中華民國國民者，
    依中華民國法律，涉外民事法律適用法第14條定有明文。本
    件上訴人為中華民國國民，被上訴人於結婚前為大韓民國（
    以下簡稱韓國）國民，被上訴人婚後未歸化取得我國國籍，
    兩造因離婚涉訟，為涉外婚姻事件，則上訴人請求判決離婚
    ，揆諸前開說明，應適用中華民國法律。又上訴人起訴時，
    兩造住所地為台北市內湖區○○○路○段180巷54號7樓，有
    戶籍謄本在卷可考（見原審卷第15頁），則原法院自有管轄
    權，合先敘明。
三、上訴人主張：兩造於民國90年3月10日為結婚登記（實際結
    婚日期為90年10月14日），並育有1子蔡睿智（民國○○年○
    月○日生）。惟被上訴人於90年12月1日未告知上訴人，即委
    託其母將蔡睿智帶回韓國，被上訴人亦於同年月10日私自搭
    機返回韓國，迄今未回台，主觀上有惡意遺棄上訴人之意思
    ，客觀上亦有遺棄上訴人之行為，且其提出刑事妨害婚姻告
    訴及對檢察官不起訴處分不斷聲請再議，目的係向上訴人索
    取新台幣（下同）10,000,000元和解金，故前開情事非其拒
    絕同居之正當理由，已符合民法第1052條第1項第5款之離婚
    事由。又被上訴人除向台北市政府警察局誣指上訴人犯有妨
    害家庭罪，經臺灣士林地方法院檢察署（以下簡稱士林地檢
    署）檢察官三度不起訴處分，被上訴人不斷聲請再議，第4
    次雖經提起公訴，亦業經士林地院判決無罪，並於本院駁回
    上訴確定外，更向韓國松坡警察局誣告上訴人犯有恐嚇威脅
    等罪行，致上訴人遭羈押25日，並被提起公訴，惟嗣經韓國
    法院判決上訴人無罪確定。被上訴人復於91年11月2日偕同
    員警至上訴人之韓國居所搜查，強行扣留上訴人所有生意往
    來合約書、護照及國民身分證等重要文件，上訴人曾於92年
    6月24日及8月27日以存證信函催告被上訴人返還，惟均遭拒
    絕，被上訴人更以蔡睿智要脅上訴人。因此，被上訴人之行
    為實已嚴重侵害上訴人之人格尊嚴，並致上訴人精神上受有
    難以忍受之痛苦，亦已符合民法第1052條第1項第3款之離婚
    事由。再者，被上訴人不告而別後即拒不履行同居義務，且
    上訴人遭其逼留於韓國長達1年5月，需負擔數百萬元之生活
    費及訴訟費，於聲請保釋所繳交之25,000,000韓元保證金亦
    遭被上訴人聲請扣押，被上訴人之前開行為，足見其已全然
    不顧夫妻情分，兩造婚姻實已難以維持，即被上訴人早於90
    年10月向韓國法院訴請離婚，故上訴人亦得依民法第1052條
    第2項規定訴請離婚等語。原審判決上訴人敗訴，上訴人不
    服提起上訴。本院前審判決准上訴人與被上訴人離婚。兩造
    所生未成年子蔡睿智其權利義務之行使或負擔由上訴人任之
    。被上訴人提起第三審上訴。嗣經第三審法院廢棄發回本院
    更審。上訴聲明：(一)原判決廢棄。(二)准上訴人與被上訴人離
    婚。
四、被上訴人未於言詞辯論期日到場，惟據其於本院前審及原審
    則以：上訴人之通姦罪雖獲判無罪確定，惟前既經檢察官提
    起公訴在案，顯見上訴人有通姦之嫌，且上訴人與訴外人葉
    佳惠確有同居及通姦之事實，被上訴人並無誣陷，被上訴人
    僅係合法行使其訴訟權，因此有拒絕履行同居義務之正當理
    由，上訴人謂被上訴人惡意遺棄，並非可採。又上訴人在韓
    國被訴恐嚇罪雖獲判無罪確定，惟上訴人確將載有被上訴人
    裸照之PDA出示予被上訴人，當時兩造之妨害家庭案件仍在
    偵查中，顯見該行為實非出於善意。被上訴人因此主張遭上
    訴人脅迫而提出刑事告訴，應屬合法權利之行使，且韓國法
    院判決亦已認定上訴人確有出示裸照之行為，該行為亦屬有
    背公序良俗，故上訴人以被上訴人對其告訴之行為造成其不
    堪同居之虐待，亦屬無理。另韓國警方之搜索及扣押證件均
    係為偵辦恐嚇行為所為，並非被上訴人所為。而被上訴人並
    未揚言上訴人須承認其確與訴外人葉佳惠有通姦之情形，及
    須籌款10,000,000元供伊於韓國買屋等語。上訴人主張兩造
    難以維持婚姻之重大事由均係本於前開事實，但前開事實既
    屬不成立，上訴人據以請求離婚，自不應准許。再者，被上
    訴人雖曾提起離婚訴訟，惟嗣已撤回，本件兩造婚姻之破綻
    係由上訴人之通姦行為所產生，其無權主張民法第1052條第
    2項規定之離婚事由等語，資為抗辯。答辯聲明：上訴駁回
    。
五、上訴人主張(一)兩造於90年3月10日辦理結婚登記，事實上係
    於90年10月14日結婚，現婚姻關係仍存續中。(二)被上訴人曾
    於90年12月7日向台北市政府警察局內湖分局東湖派出所提
    出告訴指上訴人與訴外人葉佳惠犯有妨害家庭罪，被上訴人
    於同月10日離家返回韓國，自此未再與上訴人共同生活，於
    91年5月31日向韓國松坡警察局告訴上訴人觸犯恐嚇等罪嫌
    ，上訴人遭羈押25日。(三)上訴人被訴妨害家庭案件已經我國
    法院判決無罪確定，恐嚇案件則經韓國法院判決無罪確定，
    業據提出戶籍謄本、內政部警政署入出境管理局90年12月25
    日（90）境信凱字第121045號函、本院93年度上易字第1983
    號判決、漢城地方法院東部分院判決、韓國大法院第一部判
    決（見原審卷第15頁、第17頁、第29頁至第38頁），且為被
    上訴人所不爭執，堪信為真。
六、上訴人主張被上訴人有前揭情事，認被上訴人有惡意遺棄、
    不堪同居之虐待，及難以維持婚姻之重大事由，請求判決離
    婚，惟為被上訴人所否認，並以前揭情詞置辯，查：
  (一)惡意遺棄部分：
  1.按夫妻互負同居之義務，為民法第1001條所明定，夫妻之一
    方無正當理由而與他方別居，固屬違背同居義務，惟同法第
    1052條第5款所謂以惡意遺棄他方，不僅須有違背同居義務
    之客觀事實，並須有拒絕同居之主觀情事始為相當，妻與夫
    失和歸寧居住，久未返家，如僅因夫迄未過問而出此，別無
    拒絕同居之主觀情事，尚難謂為惡意遺棄（最高法院40年台
    上字第91號判例意旨參照）。
  2.本件上訴人主張被上訴人於90年12月10日不告而別返回韓國
    ，迄今仍未回台與上訴人履行同居義務，顯係惡意遺棄上訴
    人云云，被上訴人則抗辯稱係上訴人與訴外人葉佳惠確有通
    姦妨害家庭之婚外情，故有不同居之正當理由云云。查：
  (1)被上訴人指摘上訴人與訴外人葉佳惠通姦等情，係被上訴人
    於90年12月7日凌晨1時20分許會同台北市政府警察局內湖分
    局東湖派出所員警前往台北市○○區○○路5段450巷22弄18
    號2樓住處，查獲上訴人著運動服，訴外人葉佳惠著睡衣，
    同在上址，經被上訴人提出告訴，案經士林地檢署檢察官偵
    查終結並提起公訴在案，此有本院依職權調閱士林地檢署91
　　年度偵字第521號卷附上訴人、被上訴人及葉佳惠偵訊筆錄
  　、現場照片可稽（見該卷第7頁至第12頁、第19頁至第23頁
    ）。而被上訴人提起前開妨害家庭告訴後，旋即於同月10日
    離家返回韓國娘家未返，被上訴人顯以上訴人不忠於婚姻為
    由返回韓國娘家，依社會通念判斷，客觀上即有拒絕同居之
    正當之理由。
　(2)又被上訴人告訴前揭妨害家庭訴訟，嗣雖經本院於94年1月
　  27日判決上訴人無罪確定，惟被上訴人於刑事獲判無罪確定
    後，上訴人並未請求被上訴人返回履行同居被拒，即被上訴
    人是否有拒絕履行同居之主觀情事，而構成惡意遺棄，上訴
    人就此未能舉證以明其實，故上訴人以被上訴人惡意遺棄為
    由，請求判決離婚，自不應准許。
  (二)不堪同居虐待部分：
  1.按民法1052條第3款所謂不堪同居之虐待，係指予以身體上
    或精神上不可忍受之痛苦，致不堪繼續同居者而言，如非客
    觀的已達於此程度，不容夫妻之一方，以主觀之見解，任意
    請求與他方離婚（最高法院34年上字第3968號判例意旨參照
    ）。
  2.本件被上訴人90年12月7日提起妨害家庭告訴後，即於同年
    月10日離家返回韓國娘家，兩造即未再同居一處，已如前述
    ，而上訴人所舉前揭其前往韓國所發生之衝突 (此部分詳如
    后述)，均係被上訴人懷疑上訴人婚姻不忠，兩造婚姻已生
    閒隙後，被上訴人所採取反擊手段，故其既非被上訴人對上
    訴人施以身體上或精神上之虐待，核與民法第1052條第1項
    第3款所謂不堪同居之虐待不符，上訴人以其受有不堪同居
    虐待請求離婚，自不應准許。
　(三)難以維持婚姻之重大事由部分：
  1.民法親屬編於民國74年修正後，於第1052條增列第2項離婚
　　事由之概括規定，其目的在使夫妻請求裁判離婚之事由較富
  　彈性。是夫妻間發生足使婚姻難以維持之重大事由者，雖不
    符合該條第1項所列各款情形，亦無不准依該法條第2項訴請
    離婚之理（最高法院86年度第2次民事庭會議決議意旨參照
    ）。
  2.又夫妻有民法第1052條第1項所定各款情形以外之重大事由
    ，難以維持婚姻者，雙方固均得據以請求離婚，惟同條第2
    項但書既規定，難以維持婚姻之重大事由應由夫妻之一方負
    責者，僅他方得請求離婚，則於難以維持婚姻之重大事由，
    夫妻雙方均須負責時，自應比較衡量雙方之有責程度後，僅
    責任較輕之一方，得向責任較重之他方請求離婚；如有責程
    度相同時，雙方即均得請求離婚，始符公平之旨。
  3.本件上訴人於士林地檢署檢察官偵查告訴妨害家庭期間之91
    年5月31日前往韓國，被上訴人即以上訴人公開裸照威脅被
    上訴人撤銷通姦罪之告訴為由，向韓國松坡警察局提出告訴
    上訴人觸犯恐嚇等罪嫌，韓國警察因之將上訴人移送法辦後
    ，上訴人遭韓國檢察官羈押25日，迄同年6月25日始獲准以
    25,000,000韓元停止羈押，嗣韓國檢察官提起公訴後，又限
    制上訴人出境韓國，嗣經上訴人向韓國大法院陳情，幸經韓
    國大法院檢察總長核准，始於92年9月14日返回台灣，致上
    訴人逼留韓國長達1年5個月，而前開恐嚇等案，經韓國漢城
    地方法院東部分院判決、韓國大法院第一部判決無罪確定，
    有韓國首爾地方檢察廳東部支廳函、陳情書、上訴人補發護
    照、韓國檢察長出具之出國可能證明書、首爾地方法院東部
    分院判決（見原審卷第29頁至第38頁、本院更(一)卷第111 頁
    至第112頁、第116頁至第120頁）。是兩造在韓國時本應以
    互相體諒對方心意，亟思化解妨害家庭所引起誤會與爭執，
    惟被上訴人竟因上訴人出示裸照照片，而誤會上訴人有恐嚇
    情事，進而對上訴人提出告訴，致上訴人遭韓國檢察官羈押
    並滯留於異鄉達1年5月之久，足證被上訴人已無與被上訴人
    維持家庭生活之心意，夫妻間相互扶持、恩愛情意盡逝，夫
    妻互愛、互敬、互諒之誠摯基礎已不復存在，兩造婚姻確有
    重大破綻而難以維持，應堪認定。
  4.又本件被上訴人因會同員警在前址查獲被上訴人與葉佳惠同
    處一室，認上訴人對於婚姻有不忠誠之虞而提出妨害家庭告
    訴後，旋即於90年12月10日返回韓國娘家，惟被上訴人告訴
    之妨害家庭案件經士林地檢署檢察官三度以上訴人不能證明
    有妨害家庭犯罪，以91年度偵字第521號、91年偵續字第147
    號、92年度偵續一字第1號為不起訴處分，被上訴人對之不
    斷聲請再議後，嗣終經檢察官以92年度偵續二字第6號提起
    公訴，但迭經原法院以93年度易字第322號、本院以93年度
    上易字第1983號判決無罪確定，有本院調閱士林地檢署91年
    度偵字第521號、91年度偵續字第147號、92年度偵續一字第
    1號、92年度偵續二字第6號、原法院93年度易字第322號、
    本院93年度上易字第1983卷查明屬實。故被上訴人於妨害家
    庭刑事案件釐清上訴人未有妨害家庭事實後，兩造即應前嫌
    盡釋，本於互信、互愛、互諒之心意，相互溝通協調共組圓
    滿家庭生活，惟兩造均未思及此，即自被上訴人離家返回韓
    國娘家迄今，兩造分居迄今已達5年餘，期間不僅發生上訴
    人遭韓國檢察官羈押並滯留韓國長達1年5個月，已如前述，
    即在本訴訟期間，兩造又相互攻詰，未見有和緩氣氛，足徵
    正常夫妻應有之互信、互諒、互愛關係早已盪然無存，顯見
    兩造咸認婚姻關係已達難以繼續維持婚姻之程度，難期兩造
    得再共同協力維持圓滿之婚姻生活。
  5.綜上，本院認兩造經過前揭情事發生後，兩造間感情已嚴重
    破碎，難以再共同生活，夫妻間應相互協力保持夫妻共同生
    活之圓滿、安全及幸福基礎不復存在，兩造婚姻所生之破綻
    亦無回復之希望，其情形已構成難以維持婚姻之重大事由，
    此重大事由於客觀及主觀上均足認為已達難以維持婚姻，且
    兩造婚姻係緣於被上訴人懷疑上訴人感情走私，不信任上訴
    人對婚姻之忠誠度，即兩造就夫妻感情出現破裂危機時，本
    應盡最大誠意與對方溝通協調予以化解，詎被上訴人竟採取
    較強烈手段，報警會同警方抓姦而提出告訴，彼此互信基礎
    已失，且上訴人嗣後至韓國時，兩造即因溝通協調不和，互
    信基礎不足，致被上訴人誤解上訴人有恐嚇嫌疑而遭韓國檢
    察官羈押並滯留1年5個月，夫妻情意盡失而難以維持婚姻，
    其等所負責任、程度應屬相同，揆諸前開說明，上訴人依民
    法第1052條第2項規定訴請離婚，洵屬有據，應予准許。
七、又夫妻離婚者，對於未成年子女權利義務之行使或負擔，依
    協議由一方或雙方共同任之。未為協議或協議不成者，法院
    得依夫妻之一方、主管機關、社會福利機構或其他利害關係
    人之請求或依職權酌定之；前三項情形，法院得依請求或依
    職權，為子女之利益酌定權利義務行使負擔之內容及方法；
    民法1055條第1項、第4項分別定有明文。又法院依民法第10
    55條之規定，為酌定、改定或變更時，得命交付子女、未行
    使或負擔權利義務之一方與未成年子女會面交往之方式與期
    間、給付扶養費、交付身分證明文件或其他財物，或命為相
    當之處分，並得訂定必要事項。前項扶養費之給付，法院得
    依聲請或依職權，命為一次給付或分期給付。分期給付遲誤
    一期履行者，其後之期間視為亦已到期，非訟事件法第127
    條第1項、第2項亦有明定。本件上訴人於離婚之訴，雖未附
    帶請求酌定對於未成年子蔡睿智權利義務行使或負擔之內容
    及方法（見原審卷第196頁、本院前審卷第57頁），惟本院
    既認其離婚請求為有理由，自得依職權酌定之。查：
  (一)未成年子女權利義務之行使或負擔部分：
  1.按法院決定未成年子女權利義務之行使或負擔時，應以未成
    年子女之利益為原則，尤應注意：(一)子女之年齡、性別、人
    數及健康情形，(二)子女之意願及人格發展之需要，(三)父母之
    年齡、職業、品行、健康情形、經濟能力及生活狀況，(四)父
    母保護教養子女之意願及態度。(五)父母子女間或未成年子女
    與其他共同生活之人間之感情狀況，民法第1055條之1定有
    明文。
  2.本件兩造所生未成年子蔡睿智（民國○○年○月○日出生），現
    與被上訴人居住，兩造均希望蔡睿智由其監護（見本院前審
    卷第150頁)，嗣上訴人改陳願將蔡睿智之監護權交被上訴人
    行使或負擔（見本院更(一)卷第106頁），而蔡睿智於被上訴
    人之母於90年12月1日帶回韓國時未足1歲（僅9個月），現
    已無法詢問蔡睿智之意願。
  3.原審囑託財團法人台灣兒童家庭扶助基金會南區分事務所（
    以下簡稱南區家扶基金會）對上訴人進行訪視結果，評估與
    建議認為：(1)親子關係：案父及其家人和案主的相處時間只
    有短短3個月，外加兩次短暫的探視，相處時間不多，且並
    未同住，所以案父對於案主的日常生活習性了解不多，個性
    了解也僅能簡單描述。因案主滿3歲已會認人，且無法直接
    觀察案父及案主的相處狀況。(2)支持系統及環境系統：支
    持　系統案祖父母年紀為50幾歲，且皆有工作能力，可見身
    體狀況還不錯，可以協助照顧案主；另外案家人同住，且固
    定聚會，有很強的家庭觀念，支持系統良好。環境關係案
    家空間廣大，住處溫馨舒適，適合居住；惟案主長久未居此
    地，對於此地不甚熟悉。(3)親職能力及照顧計劃之可行性：
    案家經濟狀況還不錯，可以滿足案主物質所需；而案父支持
    力量足夠，可以協助案父照顧案主。不過因案主滿3歲已會
    認人，過去案主和案父家人相處時間較少，故親子關係是否
    影響照顧計劃需加以考慮。建議：此報告僅訪視案父一方，
    案父一方擁有不錯的經濟狀況，可以提供不錯的生活環境及
    教育條件，滿足案主物質所需；且案父一方親友來往密切，
    支持系統充足，案父雖工作忙碌，不過外籍傭人及案祖母可
    以協助照料。惟案主的幼兒認知時期皆未與案父一方同住，
    在感情連結及建立認知方面，都可能有所缺乏，將來相處上
    可能需多加費心，不過若能細心安排，並且多花心力，仍可
    彌補此缺憾。建請鈞院查閱另一方報告，依兒童最佳利益以
    示裁決。有南區家扶基金會93年4月16日台童北家扶監字第
    93014　0號函附訪視報告表在卷可參（見原審卷第70頁至第
    75頁）。
  4.本院綜合斟酌前述兩造監護子女之意願、兩造與子女之親子
    關係，且蔡睿智自出生迄今均與被上訴人居住，併審酌蔡睿
    智現年已6歲，雖為已離襁褓之兒童非母不能撫育，惟慮及
    蔡睿智自小即由被上訴人照護，為免現狀變更對蔡睿智影響
    ，且上訴人亦陳明倘蔡睿智監護權歸被上訴人者，上訴人願
    每月給付新台幣20,000元扶養費（見本院更(一)卷第106頁）
    ，本院認兩造所生未成子女權利義務之行使或負擔由被上訴
    人任之，較符合未成年子之利益。
  (二)會面、交往方式：
    父母子女為人倫至親，兩造未成年子蔡睿智權利義務之行使
    或負擔雖由被上訴人任之，惟亦不能因此而剝奪上訴人之父
    愛。因此，斟酌蔡睿智現住韓國，而上訴人現住臺灣，爰依
    職權酌定上訴人與未成年子女蔡睿智會面交往方式如附表所
    示。
八、綜上所述，被上訴人主張兩造婚姻已出現重大破綻而難以維
    持，應可採信。從而，被上訴人依民法第1052條第2項規定
    請求判決離婚，應予准許。本院並依職權酌定兩造所生未成
    年子蔡睿智權利義務之行使或負擔由被上訴人任之，並酌定
    關於未成年子女會面、交往方式如附表所示。原審判決否准
    上訴人與被上訴人離婚，尚有未洽，上訴意旨指摘原判決不
　　當，求予廢棄改判，為有理由。爰由本院予以廢棄改判，如
  　主文第二項所示。本院並依職權定對於兩造所生未成年子蔡
    睿智其權利義務行使負擔由被上訴人任之，並酌定上訴人之
    會面交往方式及期間如附表所示。
九、本件事證已明，兩造其餘攻擊防禦方法及未經援用之證據，
    經本院審酌後，核與本件之結論，不生影響，爰不一一贅述
    ，附此敘明。
十、據上論結，本件上訴為有理由，依民事訴訟法第450條、第
    463 條、第78條、第385條第1項前段，判決如主文。
中　　華　　民　　國　　96　　年　　5 　　月　　8　　日
                    民事第十一庭
                        審判長法　官    鄭雅萍
                              法　官    薛中興
                              法　官    蘇芹英
正本係照原本作成。
如不服本判決，應於收受送達後20日內向本院提出上訴書狀，其
未表明上訴理由者，應於提出上訴後20日內向本院補提理由書狀
（均須按他造當事人之人數附繕本）上訴時應提出委任律師或具
有律師資格之人之委任狀；委任有律師資格者，另應附具律師資
格證書及釋明委任人與受任人有民事訴訟法第466條之1第1項但
書或第2項（詳附註）所定關係之釋明文書影本。
中　　華　　民　　國　　96　　年　　5 　　月　　8 　　日
　　　　　　　　　　　　　　　書記官    林初枝
附註：
民事訴訟法第466條之1（第1項、第2項）：
對於第二審判決上訴，上訴人應委任律師為訴訟代理人。但上訴
人或其他法定代理人具有律師資格者，不在此限。
上訴人之配偶、三親等內之血親、二親等內之姻親，或上訴人為
法人、中央或地方機關時，其所屬專任人員具有律師資格並經法
院認為適當者，亦得為第三審訴訟代理人。
附表：
一、上訴人得以書信、電話、電子郵件等方式與蔡睿智保持交往
    ，並得提供蔡睿智學習華語文之資料及機會及致贈生日、節
    慶禮物。
二、兩造未成年之子蔡睿智滿16歲前，於每年韓國寒暑假期間回
    台灣時，被上訴人應通知上訴人，上訴人得在被上訴人住居
    處與蔡睿智會面交往，寒暑假各1次，每次連續3日，每日自
    上午8時至下午4時，上訴人事前告知被上訴人後可與蔡睿智
    一同外出過夜；於每年韓國寒暑假期間內，蔡睿智若未返回
    台灣時，上訴人得事先通知被上訴人，在被上訴人現居住地
    ：韓國首爾市江南區大峙洞901-53號與蔡睿智會面交往，寒
    暑假各1次，每次連續3日，每日自上午8時至下午4時。被上
    訴人若變更現居住地並應通知上訴人，上訴人事前告知被上
    訴人亦可與蔡睿智一同外出過夜。
三、蔡睿智年滿16歲之後，會面交往之方式及期間，均應尊重蔡
    睿智之意願。